臺灣南投地方法院民事裁定
110年度重訴字第58號
原      告  陳宏安  
訴訟代理人  林萬生律師
被      告  林美雲  

            林秀丹  
            林維禎  
上列當事人間分配表異議之訴事件，本院裁定如下：
    主  文
原告應於本裁定送達後七日內，補正下列事項：㈠本件訴訟標的
核定為新臺幣壹仟貳佰萬元，應繳納第一審裁判費新臺幣壹拾壹
萬柒仟陸佰元，扣除原告已繳納新臺幣捌萬零貳佰元，尚應補繳
新臺幣叁萬柒仟肆佰元。㈡南投縣○○鄉○○○段○○○○○○○地號土地之
登記第一類謄本（地號全部，資料勿遮隱）。㈢第一項如逾期未
補正，即駁回其訴。
    理  由
一、按以一訴主張數項標的者，其價額合併計算之。但所主張之
    數項標的互相競合或應為選擇者，其訴訟標的價額，應依其
    中價額最高者定之，民事訴訟法第77條之2第1項定有明文。
    次按，因債權之擔保涉訟，以所擔保之債權額為準；如供擔
    保之物其價額少於債權額時，以該物之價額為準，同法第77
    條之6亦有明定。再按，強制執行法第41條所稱分配表異議
    之訴，其訴訟標的為該異議之債權人或債務人對分配表之異
    議權，法院核定訴訟標的價額，應以異議者請求宣示變更原
    分配表或撤銷原分配表重新製作分配表所得之利益為準（最
    高法院102年度台上字第1870號裁定意旨參照）。又分配表
    異議之訴，其訴訟標的為對分配表之異議權，乃請求判決變
    更原分配表之金額，或撤銷原分配表重新製作分配表，與請
    求確認債權不存在之訴之訴訟標的不同。至訴請確認債權不
    存在，合併提起分配表異議之訴者，二者訴訟標的雖不相同
    ，惟自經濟上觀之，其訴訟目的一致，不超出終局標的範圍
    ，依首揭規定，訴訟標的價額應以其中價額最高者定之（最
    高法院94年度台抗字第797號、104年度第8次民事庭會議決
    議意旨、108年度台抗字第247號裁定意旨參照）。
二、經查：
　㈠原告就本院110年度司執字第4122號（合併案號：110年度司
    執字第13664號）強制執行事件，民國110年11月10日製表，
    分配期日為110年12月15日之分配表（下稱系爭分配表）聲
    明異議，並提起本件分配表異議之訴，先位聲明訴請：⒈確
    認被告林美雲就坐落南投縣○○鄉○○○段00○000地號土地（下
    合稱系爭土地），經南投縣竹山地政事務所於107年12月17
    日以竹普資字第002530號登記所設定擔保債權總金額新臺幣
    （下同）2,000萬元之普通抵押權（下稱系爭抵押權）所擔
    保之債權不存在。⒉本院110年度司執字第4122號強制執行事
    件製作之系爭分配表表1、次序6及表2、次序5關於被告林美
    雲所受分配額應予剔除。⒊系爭分配表應列第一順位抵押權
    人即原告、抵押債權金額800萬元，並依法重新製作分配表
    。備位聲明訴請：系爭分配表應增列第一順位抵押權人即原
    告、抵押債權金額800萬元，並依法重新製作分配表（見本
    院卷第11頁、第13頁）。
　㈡基此，依原告上揭訴之聲明，關於原告先位聲明第1項請求確
    認系爭抵押權及其所擔保之債權2,000萬元不存在部分，屬
    因債權之擔保涉訟，依前揭民事訴訟法第77條之6規定，應
    以少於債權額之供擔保之物價額1,200萬元核定（計算式：
    【系爭土地拍賣價額1,200萬元＋1,200萬元】被告林美雲所
    持系爭抵押權設定權利範圍1/2＝1,200萬元）；原告先位聲
    明第2項、第3項部分，屬分配表異議之訴，依前揭最高法院
    裁定及會議決議意旨，如剔除表1、次序6與表2、次序5並加
    計原告所持抵押權所擔保之債權800萬元後，將使表1原告所
    持抵押權所擔保之債權800萬元全數清償，表2則於土地拍賣
    價金1,200萬元扣除土地增值稅、被告林美雲所納執行費後
    ，餘有11,443,530元，在由原告、被告林秀丹、林維禎均分
    後，原告因變更系爭分配表可得增加之分配額即為11,814,5
    10元（計算式：8,000,000＋【12,000,000－473,955－82,515
    】÷3＝11,814,510），故此部分之訴訟標的金額應核定為11,
    814,510元。備位聲明部分，亦屬分配表異議之訴，如加計
    原告所持抵押權所擔保之債權800萬元，且順位優先於被告
    林美雲所持系爭抵押權所擔保之債權，是原告因變更分配表
    所受利益即為800萬元，而應以800萬元核定為備位聲明訴訟
    標的之價額。
　㈢綜上，本件原告起訴狀所載先位第1項聲明訴訟標的價額為1,
    200萬元，第2、3項聲明訴訟標的價額為11,814,510元；備
    位聲明訴訟標的價額為800萬元，且各訴之聲明間為互相競
    合之關係，依前揭說明，以訴訟標的價額最高者即1,200萬
    元核定本件訴訟標的價額，並以此計算第一審裁判費為117,
    600元。查原告除已繳納第一審裁判費80,200元外，尚餘37,
    400元未為繳納，茲依民事訴訟法第249條第1項但書之規定
    ，命原告於收受本裁定送達後7日內向本院補繳，逾期不繳
    費，即駁回原告之訴。
　㈣併請同時補正南投縣○○鄉○○○段00○00○0地號土地之登記第一
    類謄本（地號全部，資料勿遮隱）到院，附此敘明。
三、爰裁定如主文。
中　　華　　民　　國　　110 　年　　12　　月　　27　　日
                    民事第一庭法　官　蔡志明
以上正本係照原本作成
如不服本裁定關於核定訴訟標的價額部分，應於送達後10日內向
本院提出抗告狀，並繳納抗告費新臺幣1,000元；其餘關於命補
繳裁判費部分，不得抗告。
中　　華　　民　　國　　110 　年　　12　　月　　27　　日
                              書記官　廖佳慧